【裁判字號】    97,重訴,1
【裁判日期】    980310
【裁判案由】    損害賠償
【裁判全文】
臺灣雲林地方法院民事判決               97年度重訴字第1號
原      告  丙○○
            戊○○
共      同
訴訟代理人  高進棖  律師
被      告  甲○○
訴訟代理人  丁○○
上列被告因過失致死案件，經原告提起損害賠償之附帶民事訴訟
（本院九十五年度交重附民字第三一號），由本院刑事庭裁定移
送前來，本院於民國98年2 月24日言詞辯論終結，判決如下：
    主      文
被告應給付原告丙○○新台幣貳佰零捌萬捌仟伍佰元，給付原告
戊○○新台幣壹佰伍拾萬元，及均自民國九十五年八月四日起至
清償日止，按年息百分之五計算之利息。
原告其餘之訴駁回。
本判決第一項原告勝訴部分，於原告丙○○以新台幣肆拾萬元，
原告戊○○以新台幣拾萬元供擔保後，得假執行。
原告其餘假執行之聲請駁回。
    事實及理由
一、原告主張：
  (一)渠等長子林冠銘前於民國94年12月1 日上午7 時許，騎乘車
    牌Ｊ62－509 號重機車，沿雲林縣虎尾鎮○○里○○○ 號○路
    ，由東往西方向行駛，行經該道路22.4公里處，遭行經該處
    欲右轉進入產業道路之同向被告駕駛之拼裝預拌混凝土車，
    擦撞機車尾，導致林冠銘傷重不治，案經台灣雲林地方法院
    檢察署以被告涉犯業務過失致死罪嫌起訴在案。
  (二)原告丙○○於事發後依習俗為被害人辦理喪事，計支出殯葬
    費新台幣（下同）588,500 元。又原告二人因被告侵權行為
    痛失愛子，身心遭受極大痛苦，爰請求被告各給付原告每人
    精神慰撫金500 萬元。
  (三)又因被害人之機車投有強制險，因本件車禍可獲得150 萬元
    之理賠，原告每人可得75萬元，扣除此部分，被告應賠償原
    告丙○○之損害金計4,838,500 元，應賠償原告戊○○之損
    害金額為4,250,000元。
  (四)為此爰依民法第184 條第1 項前段、第191 條之2 、第192
    條第1 、2 項、第194 條規定提起本件訴訟。
  (五)聲明：被告應給付原告丙○○4,838,500 元，應給付原告戊
    ○○4,250,000 元，及均自起訴狀繕本送達翌日起至清償日
    止，按年利率百分之五計算之利息；並願供擔保請求宣告假
    執行。
二、被告則以：伊未撞到林冠銘，不同意原告之賠償請求，且喪
    葬費用過高等語為辯。並聲明：駁回原告之訴。
三、得心證之理由：
    兩造爭執之處，厥在(1)被告就本件車禍應否負過失責任？(2)
    原告請求賠償殯葬費及慰撫金之金額是否合理？茲逐點析述
    如下：
  (一)被告就本件車禍之發生有無過失？
    1.原告主張：渠等長子林冠銘前於94年12月1 日上午7 時許
      ，騎乘車牌Ｊ62－509 號重機車，在雲林縣虎尾鎮東屯里
      158 號公路向西22.4公里處，遭行經該處欲右轉進入產業
      道路之同向被告駕駛之拼裝預拌混凝土車擦撞機車尾，導
      致林冠銘人車倒地傷重不治，案經台灣雲林地方法院檢察
      署以被告涉犯業務過失致死罪嫌起訴在案等情，有渠等提
      出之戶口名簿及台灣雲林地方法院檢察署檢察官95年度偵
      字第2071號起訴書（均為影本）各1 份在卷（詳本院95年
      度交重附民字第18號卷第5 頁、第9 －11頁）為憑。被告
      則否認本案車禍發生其有過失責任，並以上揭情詞為辯。
      惟查：
      (1)本案車禍發生前，被告駕駛拼裝預拌混凝土車從雲林縣
        虎尾鎮大屯住處欲往同鎮墾地里工地從事灌漿工作一節
        ，已為被告自承在案（見本院卷第75頁背面）。且當日
        其行車動線【係由其住處旁圳溝道路北行至158 號公路
        路口左轉，再沿158 號公路西行，至本案車禍地點附近
        產業道路右轉，再進入產業道路續行往北至墾地里】乙
        節，業為被告於刑事案件審理中所自承（見本院95年度
        交訴字第39號卷卷(二)－96年2 月6 日審判筆錄第5 頁）
        ，亦有原告訴訟代理人提供之監視器錄影光碟資料為佐
        ，且經本院當庭勘驗該光碟影像記明筆錄（見本院卷第
        75頁背面）可考。其次，158 號公路在虎尾東屯里22.4
        公里路段（即本案車禍發生地點）為四線道（南北側各
        二線道）中央並有分隔島乙節，有道路交通事故現場圖
        可稽（見本院95年度交訴字第95號刑事影卷中之警局刑
        案偵查卷第50頁）。又由上開錄影光碟影像可知，被告
        由158 號公路南側農路抵達158 號公路路口，時間為94
        年12月1 日上午6 時51分55秒左右，另該監視器在同日
        上午6 時52分15秒左右，則拍攝到被害人林冠銘騎機車
        在158 號公路外側車道內由東向西方行駛。再者，證人
        廖榮宗於本院刑事庭審理本件車禍過失致死案件時，亦
        到庭結證：當時其係沿158 號公路由西往東方向（即虎
        尾）行駛，離肇事地點沒多遠時，就聽到碰一聲，（問
        ：在尚未發生本案車禍前，你有無看到被害人機車在閃
        車，還是什麼動作？）沒有，我只知道甲○○是開內線
        車道轉彎進去的。」等語綦詳（見本院95年度交訴字第
        95號刑事影卷－96年2 月6 日審判筆錄第9 、18頁）。
        是從該監視器錄得被告、本案被害人之行車時間與地理
        位置，及證人廖榮宗之上開證詞綜合以觀，被告所駕駛
        之拼裝預拌混凝土車及被害人所騎乘之機車，在本案車
        禍地點前之路段之行駛動向與位置，應係被告駕駛拼裝
        預拌混凝土車由158 號公路南側農路左轉至158 號公路
        即在158 號公路西向內側車道由東往西方向行駛，而被
        害人則係騎乘機車在158 號公路西向外側車道由東往西
        方向行駛，且係被告之拼裝預拌混凝土車行駛在前（在
        內側車道），而被害人林冠銘騎乘之機車則係行駛在後
        （在外側車道）。迨至158 號公路西向22.4公里前某處
        ，被告突由內側車道變換至外側車道，並欲右轉至158
        號公路北邊產業道路，由該產業道路繼續往北行駛至墾
        地里工地之際，適被害人林冠銘騎乘之機車在外側車道
        快速駛至該處，因閃避不及，致與被告駕駛之拼裝預拌
        混凝土車車體擦撞，因而人車倒地，並向前滑行跌落路
        邊溝渠傷重不治，至堪認定。
      (2)其次，車禍發生後被害人騎乘之機車車體除右側之刮擦
        痕外，僅於「左側」煞車手把及車牌「左側」留有擦撞
        痕跡，業據本院刑庭法官勘驗在卷（見上開刑事卷卷(一)
        第129 頁），並有現場照片2 幀在卷可稽（見該刑案相
        字卷第10頁）；另觀諸被害人機車左側煞車手把之受損
        痕跡僅有1 處略呈圓形之「斷面」，有現場照片可證（
        見該刑案相字卷第10頁下方照片及上揭刑案卷卷(一)第13
        5 頁下方照片），對照該車右側煞車手把之受損痕跡則
        呈大片斜向之「擦痕」，亦有現場照片可資佐證（見上
        揭刑事案卷卷(一)第133 頁下方照片），足認被害人機車
        左側煞車手把之斷面痕跡係遭外力撞擊所致，而非與地
        面或水溝牆壁磨擦所生；且本案車禍事故經偵審人員送
        請臺灣省嘉雲區車輛行車事故鑑定委員會及國立交通大
        學鑑定結果均同此認，前者鑑定報告略謂：「依據林機
        車（即被害人機車）左手把前方之煞車桿外側有刮損及
        左側後視鏡鐵桿外側留有刮擦痕跡，此應非倒地刮擦地
        面或跌落水溝所造成，是外力介入所造成，研判應是肇
        事時，機車左側煞車桿及左側後視鏡部位與另一部呈直
        角之金屬車體右側某部分擦撞時所產生之刮損痕跡」等
        語；後者出具之意見則謂：「機車右倒滑行並以座墊撞
        彎路旁反光標桿後，始掉落排水溝，則左側把手垂直方
        向破損與煞車桿末端鋁材外刮狀，推斷係觸擊直立狀銳
        角物體所致」等語，此有臺灣省嘉雲區車輛行車事故鑑
        定委員會95年6 月13日嘉雲鑑950307字第0955802189號
        函及國立交通大學96年10月1 日交大管運字第09600146
        87號函各1 份在卷可參（見上開刑案偵查卷第16頁及審
        判卷卷(二)第74頁）。綜合上開2 個鑑定單位之鑑定結果
        ，與本院之認定結果，互核一致。
    2.按汽車在同向二車道以上之道路（車道數計算，不含車種
      專用車道、機車優先道及慢車道），除應依標誌或標線之
      指示行駛外，在變換車道時，應讓直行車先行，並注意安
      全距離，道路交通安全規則第98條第1 項第6 款定有明文
      。而依本案車禍發生當時天候晴、日間有自然光線、路面
      為柏油路面、乾燥、無缺陷及障礙物、視距良好，並無不
      能注意之情事，有道路交通事故調查報告表(一)、(二)在卷可
      憑（上揭刑案卷相字卷第16－17頁），參以被告考領有合
      格之之普通小客車駕駛執照，有證號查詢汽車駕駛人資料
      1 紙在卷（見上揭刑案偵卷第18頁）可稽，被告於警詢及
      刑案審理時復供承當時為53歲、國小畢業、正駕駛預拌混
      凝土車欲至雲林縣西螺鎮為建築工地從事灌漿工程之智識
      程度，其對上開規定自不得諉為不知，竟疏未注意後方右
      側來車並禮讓先行即貿然變換車道，致直行之被害人機車
      閃避不及，本案被告自有應注意、能注意而未注意之過失
      ；另被害人林冠銘因本件交通事故受有顱內出血、基底骨
      骨折併頭部、臉部多處撕裂傷、肝臟破裂、脾臟破裂併嚴
      重出血、後腹腔出血、兩側血胸等傷害，經送虎尾若瑟醫
      院急救，仍於同日上午8 時15分許，因嚴重心因性、神經
      性休克而不治死亡，亦經臺灣雲林地方法院檢察署檢察官
      督同法醫師相驗明確，並製有相驗屍體證明書、驗斷書、
      勘驗筆錄各1 份及若瑟醫院94年12月1 日字第9409017 號
      診斷證明書1 紙在卷足憑（見上揭刑案相字卷第22、25－
      39頁），顯見被告上開過失行為與被害人之死亡間，有相
      當因果關係。
  (二)原告請求賠償殯葬費及慰撫金之金額是否合理？
    按「汽車、機車或其他非依軌道行駛之動力車輛，在使用中
    加損害於他人者，駕駛人應賠償因此所生之損害」。又「不
    法侵害他人致死者，對於支出殯葬費之人，應負損害賠償責
    任」。另「不法侵害他人致死者，被害人之父母、子女及配
    偶，雖非財產上之損害，亦得請求賠償相當之金額」，民法
    第191 條之2 前段、第192 條第1 項、第194 條分別定有明
    文。本件被告因變換車道不當致被害人林冠銘之機車閃避不
    及，與被告駕駛之拼裝預拌混凝土車車體擦撞，因而人車倒
    地，並向前滑行跌落路邊溝渠傷重不治乙節，已詳述如前。
    而原告為被害人之父母，有渠等提出之戶口名簿影本在卷可
    稽，且為被告所不爭執，故而原告主張其受有財產及非財產
    上損害，請求被告應負賠償責任，於法自屬有據。茲就原告
    請求被告賠償其殯葬費及慰撫金之金額，是否應予准許，分
    述如次：
    1.殯葬費用部分：
      原告丙○○主張其為被害人林冠銘辦理喪葬事宜，計支出
      棺木、入殮用品、誦經、樂儀隊、靈車、出殯車隊（開路
      鼓、電子琴、佛祖車）、殮工、扶工、墓地、國樂隊、靈
      堂布置等葬儀費用588,500 元一節，業據其提出收據影本
      1 紙為證。被告雖辯稱：喪葬費用過高云云，並未舉證以
      明，且上開喪葬費支出，亦經原告聲請傳訊證人即該喪葬
      事宜承辦人員乙○○到庭結證屬實。從而，原告丙○○請
      求被告賠償上開殯葬費用，自屬有理，應予准許。
    2.精神慰撫金部分：
      查，原告為林冠銘之父母，有原告提出之戶籍謄本附卷可
      憑。而林冠銘（68年12月19日生）於年26歲即因本件意外
      死亡，致天人永隔，原告等人精神所受痛苦自非筆墨所能
      形容。又原告丙○○（41年2 月2 日生）喪子時年僅53歲
      ，高職畢業，擔任公職，年收入約50萬元，名下有存款及
      不動產數筆；原告戊○○（44年12月3 日生）喪子時年約
      50歲，國中畢業，家管，名下亦有存款及不動產數筆；有
      渠等所提出之學歷證明影本、在職證明、各類所得扣繳暨
      免扣繳憑單影本各1 份，及本院依職權調閱之財產明細資
      料2 份在卷（見本案卷第34、35、71－73頁）可稽。另被
      告（41年6 月6 日生），國小畢業，業工，名下有存款、
      車輛及數筆不動產，亦有本院依職權調閱之財產明細資料
      1 份在卷（見本案卷第33頁）可稽。是依兩造之職業、身
      分、地位及經濟狀況，被告肇事後再三藉詞卸責對被害人
      親屬態度不佳，加深被害人親屬中年喪子之痛等一切狀況
      ，認原告各請求2,250,000 元之精神慰撫金，為屬相當；
      至渠等各逾此部分之請求，尚嫌過高，難謂正當，均應予
      駁回。
  (三)末按因汽車交通事故致受害人死亡者，不論加害人有無過失
    ，請求權人得依本法規定向保險人請求保險給付。所稱請求
    權人，在因汽車交通事故死亡者，為受害人之遺屬；其順位
    如下：1.父母、子女及配偶。2.祖父母。3.孫子女。4.兄弟
    姐妹。又同一順位之遺屬有數人時，按人數平均分配保險給
    付。再保險人依本法規定所為之保險給付，視為被保險人損
    害賠償金額之一部分；被保險人受賠償請求時，得扣除之。
    強制汽車責任保險法第7 條、第11條第1 項第2 款、第2 項
    、第32條分別定有明文。本案車禍發生後被害人林冠銘之父
    母即原告已受領強制汽車責任保險金150 萬元乙節，為兩造
    所不爭執，並有原告提出之存摺節影本1 紙在卷可考。依上
    揭規定，原告每人可得分配之保險給付金額為75萬元【計算
    式：1,500,000 ÷2 ＝750,000 】。從而，原告每人所得請
    求之損害賠償金額，應扣除每人已領得之上開汽車強制責任
    保險金，則原告丙○○所得請求之損害賠償，扣除已領得之
    汽車強制責任保險金75萬元，應為2,088,500 元【計算式：
    588,500 ＋2,250,000 －750,000 ＝2,088,500 】；另原告
    戊○○得請求之損害賠償金額，扣除已領得之汽車強制責任
    保險金，應為1,500,000 元【計算式：2,250,000 －750,00
    0 ＝1,500,000 】。
  (四)綜上所述，原告等本於侵權行為損害賠償法則，請求被告給
    付原告丙○○2,088,500 元；給付原告戊○○1,500,000 元
    ，及自附帶民事起訴狀繕本送達被告翌日即95年8 月4 日起
    ，至清償日止，按週年利率百分之五計算之利息部分，洵屬
    正當，應予准許。逾此部分所為之請求，為無理由，應予駁
    回。
  (五)原告陳明願供擔保，聲請宣告假執行，就原告勝訴部分，核
    無不合，爰酌定相當擔保金額俱准許之。至原告敗訴部分，
    其所為假執行之聲請，已失依附，應併駁回。此外，本件判
    決之基礎已臻明確，兩造其餘之攻擊防禦方法及聲請調查之
    證據，均經斟酌，核與判決之結果不生影響，爰不一一論述
    ，附此敘明。
四、本件係原告於刑事訴訟程序中附帶提起之民事損害賠償事件
    ，經本院刑事庭依刑事訴訟法第504 條第1 項規定裁定移送
    前來，而依同條第2 項規定刑事附帶民事訴訟本無徵收裁判
    費，且本件於審理過程，亦無其他費用支出，是本件既無訴
    訟費用支出，故毋庸為訴訟費用負擔之諭知，附此敘明。
五、據上論結，本件原告之訴，為一部有理由，一部無理由，依
    民事訴訟法第390 條第2 項，判決如主文。
中    華    民    國    98    年    3     月    10    日
                  民事第一庭    法  官  蔣得忠
以上為正本，係照原本作成。
如對本判決上訴，須於判決送達後廿日內向本院提出上訴狀
中    華    民    國    98    年    3     月    10    日
                                書記官  賴成育


司法院資訊處製作；財團法人民間司法改革基金會備份。
